臺北高等行政法院判決
　　　　　　　　　　　　　93年度訴字第24號
　　　　　　　　　　　　　94.
原　　　告　甲○○
被　　　告　銓敘部
代　表　人　乙○○部長）住同.
訴訟代理人　戊○○兼送達代收.
　　　　　　丙○○
　　　　　　丁○○
上列當事人間因任用事件，原告不服公務人員保障暨培訓委員會
中華民國92年10月28日92公審決字第0242號復審決定，提起行政
訴訟。本院判決如下：
    主  文
原告之訴駁回。
訴訟費用由原告負擔。
    事  實
一、事實概要：緣原告現職為監察院薦任第8職等至第9職等土木
    工程職系調查專員，於民國（下同）85年全國性公務人員高
    等考試2級考試土木工程職系土木工程科（下稱高考2級土木
    工程科）考試及格，86年6月18日初任臺北市土地重劃大隊
    薦任第6職等至第7職等土木工程職系幫工程司，前經被告審
    定先予試用，核敘薦任第7等本俸1級415俸點，而於同年7月
    18 日辭職。87年11月17日再任前臺灣省政府交通處公路局
    第一區工程處工務員，前經被告審定以事業人員任用，歷至
    88年年終考成晉敘高級技術員26級360薪點；嗣於89年4月1
    日調任監察院薦任第6職等至第7職等土木工程職系調查員，
    經審定合格實授，歷至91年考績晉敘薦任第7職等本俸5級
    475俸點，92年1月31日調任現職，被告以原告89年年終考績
    係以交通事業人員高級技術員26級（相當薦任第6職等），
    與一般行政機關薦任第7職等併資辦理考績，不得併計取得
    高一職等升等任用資格，爰以92年7月7日部銓二字第092226
    1250號函（下稱系爭處分），銓敘審定准予權理，核敘薦任
    第7職等本俸5級475俸點。原告不服上開審定結果，提起復
    審，經遭駁回，遂向本院提起本件行政訴訟。
二、兩造聲明：
　(一)原告聲明求為判決：
  1.復審決定及原處分均撤銷。
  2.被告應審定原告官職等俸級為薦任第8職等本俸3級，並自92
    年1月31日生效。
　(二)被告聲明求為判決：駁回原告之訴。
三、兩造之主張：
甲、原告主張之理由：
一、原告於85年高考2級土木工程科考試及格分發至台北市土地
    重劃大隊擔任薦任第7職等土木工程職系幫工程司，嗣原告
    88年1月至12月（第27級350薪點）及89年1月至3月（第26
    級360薪點）復任公路總局工務員，被告前於89年審定相當
    薦任第7職等，惟被告於92年間對於原告之考績升等之任用
    審定竟就同一事實重新審定為相當薦任第6職等，明顯相互
    矛盾，違反禁反言原則，並有違信賴保護原則：
  (一)原告應85年高考2級土木工程科考試及格，依公務人員任用
    法第13條第1項之規定，即取得薦任第7職等任用資格，且原
    告86年6月18日初任台北市土地重劃大隊薦任第7職等土木工
    程職系幫工程司，並經被告86年9月30日台甄四字第1530534
    號函審定核敘為薦任第7職等本俸1級415俸點有案。
  (二)原告於87年11月17日復任公路局第一區工程處工務員職務，
    經被告87年12月23日台審四字第1704887號函審定核敘為交
    通事業人員高員級27級350薪點，因89年4月1日由交通部公
    路總局工務員轉任監察院調查員，被告復以89年11月9日89
    銓一字第1961336號函（原被告89年7月6日八九銓一字第191
    9925號審定函不予適用）對原告俸級重行審定，採計88 年1
    月至88年12月之年資提敘一級，審定官職等俸級薪級為薦任
    第7職等本俸2級430俸點。即審定原告88年1月至12月之年資
    為交通事業人員高員級第27級350薪點相當於薦任第7職等，
    而予以提敘一級。
  (三)惟被告系爭處分，對於原告之考績升等之任用審定竟重新審
    定為相當薦任第6職等，理由略以：「公務人員俸級提敘與
    考績升等，其辦理係分別適用公務人員俸給法規與公務人員
    考績法規，『俸級提敘』須符合職等相當、性質相近之基本
    條件；『考績升等』則須於任本職等連續2年列甲等年終考
    績，始取得同官等高1職等之任用資格，二者本質並不相同
    ，立法目的與法條要件及其法律效果有所區別，應無相互援
    引比較之餘地」為由，而依與考績升等不相干之「各類人員
    與行政機關公務人員職等相當年資採計提敘俸級對照表」規
    定，驟認交通事業人員高員級第26級360薪點相當薦任第6職
    等。
  (四)經查有關交通事業人員之工務員職務，被告嗣以93年6月29
    日部特四字第0932380782號函示，依交通事業人員與交通行
    政人員相互轉任資格及年資提敘辦法第2條第1項規定，認定
    交通部公路總局部分職務為交通行政機關職務略為：「委任
    第5職等或薦任第6職等至第7職等工務員。」顯見被告原審
    定原告前揭高員級第27級350薪點及26級360薪點相當薦任第
    7職等，並無違誤。
  (五)原告於85年高考2級考試及格分發至台北市土地重劃大隊擔
    任薦任第7職等土木工程職系幫工程司，嗣原告88年1月至12
    月（第27級350薪點）及89年1月至3月（第26級360薪點）復
    任公路總局工務員，被告前於89年審定相當薦任第7職等，
    惟被告於92年間對於原告之考績升等之任用審定竟就同一事
    實重新審定為相當薦任第6職等，明顯相互矛盾，違反禁反
    言原則，並有違信賴保護原則。
二、原告考績升等部分：
  (一)原告85年公務人員高等考試2級考試正額錄取，訓練期滿成
    績及格，即取得薦任第7職等任用資格。
  (二)原告89年1月至89年12月考績乙等（89年4月1日調任監察院
    ），90年1月至90年12月考績甲等，91年1月至91年12月考績
    乙等。按考績升等須任本職等年終考績2年列甲等或3年中1
    年列甲等2年列乙等以上時，方能取得同官等高一職等任用
    資格，即以取得薦任第8職等任用資格。
  (三)惟被告系爭處分，審定原告89年年終考績係以交通事業人員
    高級技術員26級（相當薦任第6職等），與一般行政機關薦
    任第7職等併資辦理考績，不得併計取得高一職等升等任用
    資格。
三、原告92年11月7日陳請交通部、被告函釋交通事業人員高級
    技術員第26級360薪點視為僅相當薦任第6職等之疑義：
  (一)詢據交通部公路總局92年11月24日路人力字第0920050381號
    書函略以：
  1.公務人員曾任年資採計提敘薪級認定要點中所列之「各類人
    員與行政機關公務人員職等相當年資採計提敘俸級對照表」
    高級技術員26級薪點係相當行政機關第6職等，至該對照表
    之制定經過及依據非屬公路總局權責，請逕詢被告機關。
  2.89年度高級技術員26級薪點之薪額及專業加給分別為新台幣
    （下同）25,260元及14,220元；行政機關薦任第7職等本俸2
    級分別為25,955元及19,850元。
  3.依公務人員考績法之規定，係以考績當年1月至12月均任同
    一職等辦理之年終考績結果符合「2年列甲等」或「1年列甲
    等2年列乙等」之條件時，始得在所占職務之官等職等範圍
    內，依法晉升高一職等，與提敘所適用之規定不同。
  4.高考2級及格者自高級技術員27級350薪點起敘，係依據交通
    事業人員任用條例第11之1條之規定，爰因交通事業任用與
    簡薦委任制任用之敘薪標準不一，有其斯時之時代背景，以
    目前情況交通事業人員所受之各項權益確不如行政機關，據
    此公路總局刻正朝改制為簡薦委任制努力。
  (二)詢據被告92年11月27日部銓二字第0922298868號書函略以：
  1.查89年1月15日修正施行之公務人員俸給法施行細則第15條
    之1第2項規定，公務人員曾任年資採計提敘俸級認定要點，
    由銓敘部定之。該部即邀集相關單位研商後，訂定發布「公
    務人員曾任年資採計提敘薪級認定要點」，以對職等相當、
    性質相近、服務成績優良之認定方式作相關細節部分之規範
    ，其中「職等相當」部分，係以公務人員曾任年資與其現所
    銓敘審定之職等相當為準，其對照則訂定「各類人員與行政
    機關公務人員職等相當年資採計提敘俸級對照表」，以資因
    應。
  2.上揭「各類人員與行政機關公務人員職等相當年資採計提敘
    俸級對照表」附則一規定：「本表係依據本辦法第3條規定
    訂定，僅作為採計年資提敘俸級之用，不作為認定任用資格
    及列等支薪與人員調任之依據。」是以，公務人員考績升等
    須符合考績法第11條之規定，而各類對照表係公務人員曾任
    公務年資，擬採計提敘俸級時，認定職等相當之依據。
  3.被告以87年6月8日87台審四字第1631381號函修訂「交通事
    業人員敘級規定」略以，高考2級考試及格人員初任高級技
    術員資位職務，自第27級350薪點起敘。
  4.92年5月28日增訂之交通事業人員任用條例第11之1條規定之
    立法意旨，係原交通事業人員依「交通事業人員敘級規定」
    辦理敘級，因缺乏法律授權，亦未符法律保留原則，經考量
    敘級事項與交通事業人員權益息息相關，宜於法律中予以明
    定。
四、原告不服之理由：
  (一)就法令規定而言：
  1.按公務人員任用法第13條第1項第2目規定：「高等考試之2
    級考試或特種考試之2等考試及格者，取得薦任第7職等任用
    資格。」次按公務人員俸給法第6條第1項第2目規定：「高
    等考試之2級考試或特種考試之2等考試及格，初任薦任職務
    時，敘薦任第7職等本俸1級。」
  2.85年1月17日修訂公務人員考試法第3條規定，公務人員之高
    等考試按學歷分為1、2、3級。被告以87年6月8日87台審四
    字第1631381號函修訂「交通事業人員敘級規定」略以，高
    考2級考試及格人員初任高級技術員資位職務，自第27級350
    薪點起敘。92年5月28日增訂之交通事業人員任用條例第11
    之1條規定：「中華民國85年1月17日公務人員考試法修正公
    布施行後之考試及格者，初任交通事業人員，其薪級起敘規
    定如左：．．．三、高等考試之2級考試或特種考試之2等考
    試及格者，自高級技術員第27級350薪點起敘。」
  3.89年1月15日修正施行之公務人員俸給法施行細則第15條之1
    第2項規定，公務人員曾任年資採計提敘俸級認定要點，由
    被告定之。被告即邀集相關單位研商後，訂定發布「公務人
    員曾任年資採計提敘薪級認定要點」，其中「各類人員與行
    政機關公務人員職等相當年資採計提敘俸級對照表」附則一
    規定：「本表係依據本辦法第3條規定訂定，僅作為採計年
    資提敘俸級之用，不作為認定任用資格及列等支薪與人員調
    任之依據。」
  4.公務人員「俸級提敘」與「考績升等」，其辦理係分別適用
    公務人員俸給法規與公務人員考績法規。原告89年2月間通
    過監察院公開考試甄選，於89年4月1日調任監察院薦任第7
    職等土木工程職系調查員，經被告89年11月9日89銓一字第
    1961336號函審定官職等俸級薪級為薦任第7職等本俸2級430
    俸點，即認定原告89年1月至12月之官職等相當薦任第7職等
    。
  5.是以，被告92年7月7日部銓二字第0922261250號之任用審定
    ，認原告89年年終考績係以交通事業人員高級技術員26級，
    僅相當簡薦委制度之薦任第6職等，未有法令依據，亦有所
    違誤。
  (二)就制度而言：
  1.依據被告85年3月2日召開「研商交通事業人員人事制度有關
    事宜會議」決議，對於交通部公路總局及國道高速公路局屬
    具行政機關性質之現有交通事業機構其人事制度應回歸行政
    機關法制。
  2.有關交通事業人員人事制度與行政機關之公務人員權益差異
    ：
  (1)任審遷調方面：首先初任人員起敘薪級不同，高考2級之行
    政機關敘薪較交通事業資位制高5級。
  (2)業務、技術兩類人員無法交流：在行政機關各職務均有職系
    歸級，各職系間得視相近職系而互調或單向調任，並另訂有
    「職系專長認定要點」。在交通事業機構業務、技術兩類非
    經考試取得資格不得互轉，如技術類土木工程人員雖曾修習
    大學一般行政科系20學分以上亦不得調任，行政類人員雖經
    大學土木工程科系畢業亦不得轉任，相當不具彈性。
  (3)轉任權益之懸殊：交通事業人員轉任一般行政機關職等相當
    ，工作性質相近之職務時，涉及「提敘俸級」及「考績升等
    」事宜，權益受損極大。
  (4)待遇福利方面：交通事業機構待遇類型分為「已實施用人費
    率交通事業待遇」與「未實施用人費率交通事業待遇」兩種
    ，前者包括郵政總局、中華電信公司、四港務局、後者則為
    國道高速公路局、交通部公路總局，「未實施用人費率交通
    事業待遇」比行政機關之待遇為低。又交通事業機構因非屬
    支領一般公教人員待遇之各級行政機關，依「全國軍公教員
    工待遇支給要點」第4點(三)之規定尚不得支領婚、喪、生育
    及子女教育補助費。
  3.原告以85年高考2級考試及格，取得薦任第7職等之任用資格
    ，於87年11月17日任職於交通部公路總局，雖為事業單位，
    惟「未實施用人費率待遇標準」，亦無教育子女補助費等公
    務人員之福利。原告89年度分別服務於交通事業單位，高級
    技術員26級薪點之薪額及專業加給分別為25,260元及14,220
    元，同年4月轉任簡薦委任制度，薦任第7職等本俸2級分別
    為25,955元及19,850元，顯示出「各類人員與行政機關公務
    人員職等相當年資採計提敘俸級對照表」，交通事業人員高
    級技術員26級，僅相當簡薦委制度之薦任第6職等，極其不
    合理。一則，交通事業任用敘級未有保障，當事人權益受損
    ；再則，實質之薪水待遇更不如行政單位之簡薦委任制。
  4.92年5月28日增訂之交通事業人員任用條例第11之1條規定前
    ，原依公務人員高考及格分發之交通事業人員，係依「交通
    事業人員敘級規定」辦理敘級，缺乏法律授權，亦未符法律
    保留原則，有關任用敘級事項影響交通事業人員權益甚鉅，
    此亦可由公路總局表示「交通事業人員所受之各項權益確不
    如行政機關，據此公路總局刻正朝改制為簡薦委任制努力。
    」即為明證。
五、綜上所述：
  (一)高考2級考試及格者，取得薦任第7職等任用資格，初任職務
    敘薪薦任第7職等本俸1級。又92年5月28日增訂之交通事業
    人員任用條例第11之1條規定：「中華民國85年1月17日公務
    人員考試法修正公布施行後之考試及格者，初任交通事業人
    員，其薪級起敘規定如左：．．．三、高等考試之2級考試
    或特種考試之2等考試及格者，自高級技術員第27級350薪點
    起敘。」是以，交通事業人員高級技術員26級，相當薦任第
    7職等本俸2級。
  (二)原告係85年公務人員高等考試2級土木工程科及格，依法應
    受薦任第7職等之保障，「俸級提敘」與「考績升等」，其
    辦理係分別適用公務人員俸給法規與公務人員考績法規，被
    告所認「交通事業人員高級技術員26級，相當薦任第6職等
    」係片面採用「年資採計提敘俸級對照表」，未有法令依據
    ，顯有違誤。
  (三)原告86年6月18日初任台北市土地重劃大隊薦任第7職等土木
    工程職系幫工程司，前經被告審定核敘薦任第7職等本俸1級
    415俸點有案。89年年終考績係同年1月至3月以土木工程職
    系服務於交通部公路總局，4月至12月以薦任第7職等土木工
    程職系服務於監察院，均以85年公務人員高等考試2級土木
    工程科及格之資格任用，轉任前後之職等，應屬相當，與考
    績法第11條第2項前段所稱之「同一職等」並無不符。
  (四)原告雖於87年11月17日至89年4月1日任用於交通部公路總局
    ，惟原告均未被告知交通事業人員高級技術員有相當薦任第
    6職等之任用情事，原告之權益應予保障。
乙、被告主張之理由：
一、查公務人員考績法第4條第1項規定：「公務人員任現職，經
    銓敘審定合格實授至年終滿一年者，予以年終考績；．．．
    。」同法第11條規定：「（第1項）各機關參加考績人員任
    本職等年終考績，具有左列各款情形之一者，取得同官等高
    一職等之任用資格：一、2年列甲等者。二、1年列甲等2年
    列乙等者。（第2項）前項所稱任本職等年終考績，指當年1
    至12月任職期間均任同一職等辦理之年終考績。另予考績及
    以不同官等職等併資辦理年終考績之年資，均不得予以併計
    取得高一職等升等任用資格。．．．。」有關交通事業人員
    轉任公務人員當年之併資考績，前經被告同意採計作為考績
    升等年資，其認定標準，仍應依照公務人員考績法第11條規
    定（即任同一職等年資）辦理，並以該交通事業核薪等級與
    公務人員核定等級據以認定是否為同一職等。原告89年4月1
    日轉任監察院薦任第6職等至第7職等土木工程職系調查員前
    ，原核敘高級技術員26級，依「各類人員與行政機關公務人
    員職等相當年資採計提敘俸級對照表」規定，僅相當薦任第
    6職等，是以原告89年考績係以89年1月至3月交通事業機構
    高級技術員26級（相當薦任第6職等）年資及89年4月轉任一
    般行政機關核敘薦任第7職等年資併資辦理之考績，依上開
    規定，無法以其89年、90年及91年1年考列甲等2年考列乙等
    考績年度，於92年1月31日調任現職時取得薦任第8職等任用
    資格，原告之訴求與上開公務人員考績法相關規定未合。
二、按公務人員俸級提敘與考績升等，其辦理係分別適用公務人
    員俸給法規與公務人員考績法規，「俸級提敘」須符合職等
    相當、性質相近及服務成績優良之要件，始得於所敘定之職
    等內提敘俸級；「考績升等」須「任本職等」年終考績2年
    列甲等或3年中1年列甲等2年列乙等以上時，方能取得同官
    等高一職等任用資格，二者內涵及構成要件並不相同。另查
    俸級提敘事件有關職等相當之認定，係依轉任當時適用之公
    務人員俸給法施行細則第15條之1所訂定公務人員曾任年資
    採計提敘俸級認定要點之附表「各類人員與行政機關公務人
    員職等相當年資採計提敘俸級對照表」規定辦理，原告88年
    1月至88年12月任交通事業人員高員級第27級之年資，經依
    該表對照結果，因僅相當於一般行政機關之薦任第6職等，
    不合於採計提敘俸級之規定，案經被告考量原告於轉任交通
    事業人員前，於行政機關業經銓敘審定薦任第7職等有案，
    爰引據被告法規委員會87年11月20日第323次會議決議，從
    寬認定原告88年1月至同年12月之年資與薦任第7職等尚屬相
    當，而予提敘俸級。惟公務人員考績法所稱任本職等年終考
    績，係指當年1月至12月任職期間均任「同一職等」辦理之
    年終考績，原告於89年確無1至12月均任薦任第7職等之事實
    ，被告上開審定結果，係就俸級提敘及考績升等不同之性質
    、法律依據，而做不同之認定及處理，並無相互矛盾，或顯
    失公平之情形。
三、說明公務人員俸給法、公務人員任用法之相關規定：
  (一)91年8月30日修正施行之公務人員俸給法第17條第5項規定：
    「公務人員曾任職等相當、性質相近、服務成績優良年資提
    敘俸級之認定，其辦法，由考試院定之。」依上開規定，考
    試院於同年8月28日訂定發布「公務人員曾任公務年資採計
    提敘俸級認定辦法」，該辦法第2條規定：「依公務人員任
    用法任用之人員，其曾任得採計提敘俸級之公務年資（以下
    簡稱曾任公務年資）與現所任職務銓敘審定之職等相當、性
    質相近、服務成績優良之認定，除法規另有規定外，依本辦
    法行之。」第3條規定：「公務人員曾任公務年資，其職等
    相當之對照，依所附各類人員與行政機關公務人員職等相當
    年資採計提敘俸級對照表認定之。」依上所述，難謂「各類
    人員與行政機關公務人員職等相當年資採計提敘俸級對照表
    」無法源依據。至其職等相當之對照，係以曾實際任職之年
    資為認定，並非以考試及格取得之任用職等資格為認定。
  (二)公務人員任用法第13條規定：「（第1項）考試及格人員之
    任用，依左列規定：．．．。二、高等考試之2級考試或特
    種考試之2等考試及格者，取得薦任第7職等職等任用資格。
    ．．．。（第3項）第1項第1款至第3款及第2項第1款、第2
    款各等級考試及格人員，無相當職等職務可資任用時，得先
    以低一職等任用。」又查公務人員俸給法第6條第1項第2款
    規定：「高等考試之2級考試或特種考試之2等考試及格者，
    初任薦任職務時，敘薦任第7職等本俸1級；先以薦任第6職
    等任用者，敘薦任第6職等本俸3級。」
  (三)準此，各等級考試及格者，係取得各該職等之任用資格，而
    高等考試之2級考試或特種考試之2等考試及格者，無相當職
    等職務可資任用時，亦得先以薦任第6職等任用及敘俸，其
    並非公務年資提敘俸級之依據。此觀諸「各類人員與行政機
    關公務人員職等相當年資採計提敘俸級對照表」附則一規定
    ：「本表係依據本辦法第3條規定訂定，僅作為採計年資提
    敘俸級之用，不作為認定任用資格及列等支薪與人員調任之
    依據。」亦明。
  (四)綜上，上開公務人員任用法第13條、公務人員俸給法第6條
    與第17條之規定，一為任用敘俸之規範，一為俸級提敘之要
    件，二者立法目的、法條要件及其法律效果有極大的區別，
    應無相互援引比較之餘地。
四、按現行交通事業人員敘級及提敘係分別依被告函頒之「交通
    事業人員敘級規定」及參照公務人員俸給法規規定辦理，原
    條例並未有交通事業人員應如何敘級及提敘薪級之規定，茲
    考量敘級及提敘與交通事業人員權益息息相關，爰依行政程
    序法第174條之1規定，將交通事業人員敘級及提敘薪級之規
    定，提升於條例中規範，以符法律保留原則。至交通事業人
    員任用條例第11條之1係規範交通事業人員之敘薪及薪級提
    敘，而公務人員任用法第13條係規範一般行政機關公務人員
    之任用職等，以其適用機關、對象及規範內容皆不同，難謂
    交通事業人員任用條例違反公務人員任用法之規定。
    理  由
壹、程序方面：
　　本件原告起訴後，被告之代表人已由吳容明變更為乙○○，
    ，茲由新任代表人具狀聲明承受訴訟，核無不合，應予准許
    ，先為明。
貳、實體方面：
一、按公務人員考績法第4條規定：「（第1項）公務人員任現職
    ，經銓敘審定合格實授至年終滿一年者，予以年終考績；．
    ．．（第2項）具有公務人員任用資格之．．．公營事業人
    員轉任公務人員，經銓敘審定合格實授者，其轉任當年未辦
    理考核及未採計提敘官職等級之年資，得比照前項經銓敘審
    定合格實授之年資，合併計算參加年終考績。」同法第11條
    ：「（第1項）各機關參加考績人員任本職等年終考績，具
    有左列各款情形之一者，取得同官等高一職等之任用資格：
    一、2年列甲等者。二、1年列甲等2年列乙等者。（第2項）
    前項所稱任本職等年終考績，指當年1至12月任職期間均任
    同一職等辦理之年終考績。另予考績及以不同官等職等併資
    辦理年終考績之年資，均不得予以併計取得高一職等升等任
    用資格。但以不同官等職等併資辦理年終考績之年資，得予
    以併計取得該併資之較低官等高一職等升等任用資格。」準
    此，公務人員職等之晉升，依公務人員考績法之規定，係以
    考績當年1月至12月均任同一職等辦理之年終考績結果符合
   「2年列甲等」或「1年列甲等2年列乙等」之條件時，始得在
    所占職務之官等職等範圍內，依法晉升高一職等，合先敘明
    。
二、查本件原告擬以其參加89年、90年及91年1年列甲等2年列乙
    等之年終考績核列結果，依公務人員考績法第11條之規定辦
    理考績升等，案經被告以其89年考績係屬不同職等（轉任現
    職前核敘高級業務員26級相當公務人員薦任第6職等，併計
    調任後薦任第7職等）之併資考績，依公務人員考績法第11
    條規定，無法併計89年考績結果，取得薦任第8職等之升等
    任用資格，原告不服提起復審。經查原告於87年11月17日再
    任前臺灣省政府交通處公路局第一區工程處工務員，亦經銓
    敘部審定以事業人員任用，歷至88年年終考成晉敘高級技術
    員26級360薪點，於89年4月1日調任監察院薦任第6職等至第
    7職等土木工程職系調查員，經審定合格實授，核敘薦任第7
    職等本俸1級415俸點，嗣經被告89年11月9日以89銓一字第
    1961336號函重行審定，採計其88年1月至88年12月年資予以
    提敘1級，核敘薦任第7職等本俸2級430俸點在案。而依提敘
    俸級對照表規定，交通事業機構高級技術員26級360薪點，
    係相當行政機關薦任第6職等，此為原告所不爭（見本院卷
    第54頁）是以，被告以原告89年年終考績係以高級業務員26
    級（相當薦任第6職等）及薦任第7職等併資辦理之考績年資
    ，依上開規定無法以其89年、90年及91年1年列甲等2年列乙
    等之年終考績核列結果，於92年1月31日調任現職取得薦任
    第8職等升等任用資格等情，於法並無違誤。原告主張其具
    85年公務人員高等考試2級土木工程科及格，依法應受薦任
    第7職等之保障，於89年1月至同年3月轉任前之資位等級高
    級業務員26級，係相當於薦任第7職等，故於轉任前後之職
    等，應屬相當，與公務人員考績法第11條第2項前段所稱之
    「同一職等」並無不符云云，顯屬對相關法令有所誤解。
三、至於原告主張其88年1月至88年12月之交通事業人員年資，
    於89年4月1日調任監察院薦任第6職等至第7職等土木工程職
    系調查員時，業經被告予以採計提敘俸級1級，核敘薦任第7
    職等本俸2級430俸點在案，是其依88年考成結果所晉敘之高
    級業務員26級360薪點（89年1月1日執行），應相當於薦任
    7職等，被告對於公務人員俸給法第17條「職等相當」之認
    定與公務人員考績法第11條「同一職等」之認定不一致，將
    交通事業人員第26級360薪點視為僅相當薦任第6職等，顯與
    公務人員任用法之任用資格規定不相契合，提敘俸級對照表
    明顯與公務人員任用法第13條第1項第2款、公務人員俸給法
    第6條第1項第2款之規定互有矛盾，顯失公平正義云云。惟
    按公務人員俸級提敘與考績升等，其辦理係分別適用公務人
    員俸給法規與公務人員考績法規，「俸級提敘」依公務人員
    俸給法第17條之規定，須符合「職等相當」、性質相近且服
    務成績優良之要件，始得於所敘定之職等內提敘俸級；「考
    績升等」依首揭考績法規之規定，須「同一職等」年終考績
    連續2年列甲等或連續3年中1年列甲等2年列乙等時，才能取
    得同官等高一職等任用資格，二者本質及適用上均不相同，
    而「職等相當」與「同一職等」亦顯屬不同概念，難以同一
    認之，因之有關「俸給提敘」或「考績升等」既屬不同性質
    ，權責機關本得依其性質，分別作不同處理，且查俸級提敘
    事件有關職等相當之認定，原係88年11月25日修正發布之公
    務人員俸給法施行細則第15條之1（現為俸給法第17條）所
    訂定公務人員曾任年資採計提敘俸級認定要點之附表「各類
    人員與行政機關公務人員職等相當年資採計提敘俸給對照表
    」之規定辦理，原告89年1月至89年3月任交通事業人員高員
    級第26薪級之年資，經依該表對照結果因僅相當於行政機關
    之薦任第6職等，本不合於採計提敘俸級，惟被告考量原告
    於轉任交通事業人員之前，於行政機關業經審定薦任第7職
    等有案，爰引據被告法規委員會87年11月20日第323次會議
    決議，從寬認定原告88年1月至88年12月之年資與薦任第7職
    等尚屬相當，而予提敘俸級。至於公務人員考績法規之「同
    一職等」，上開公務人員考績法業已明訂，係指考績當年1
    至12月任職期間均任同一職等辦理之年終考績而言，以原告
    於89年確無1至12月均為薦任第7職等之事實，被告爰就俸級
    提敘與考績升等事件，各依其不同性質，分別作不同處理，
    尚無原告所稱提敘俸級對照表與公務人員任用法第13條第1
    項第2款及公務人員俸給法第6條第1項第2款之規定互有矛盾
    ，或顯失公平之情形，原告此項主張亦有所誤解。
四、再查91年8月30日修正施行之公務人員俸給法第17條第5項規
    定：「公務人員曾任職等相當、性質相近、服務成績優良年
    資提敘俸給之認定，其辦法，由考試院定之。」依上開規定
    ，考試院於同年8月28日訂定發布「公務人員曾任公務年資
    採計提敘俸級認定辦法」，該辦法第2條規定：「依公務人
    員任用法任用之人員，其曾任得採計提敘俸級之公務年資與
    現所任職務銓敘審定之職等相當、性質相近、服務成績優良
    之認定，除法規另有規定外，依本辦法行之。」第3條規定
    ：「公務人員曾任公務年資，其職等相當之對照，依所附各
    類人員與行政機關公務人員職等相當年資採計提敘俸級對照
    表認定之。」依上所述，難謂「各類人員與行政機關公務人
    員職等相當年資採計提敘俸級對照表」無法源依據。至其職
    等相當之對照，係以曾實際任職之年資為認定，並非以考試
    及格取得之任用職等資格為認定。又參以公務人員任用法第
    13條規定：「（第1項）考試及格人員之任用，依左列規定
    ：．．．。二、高等考試之2級考試或特種考試之2等考試及
    格者，取得薦任第7職等職等任用資格。．．．。（第3項）
    第1項第1款至第3款及第2項第1款、第2款各等級考試及格人
    員，無相當職等職務可資任用時，得先以低一職等任用。」
    又查公務人員俸給法第6條第1項第2款規定：「高等考試之2
    級考試或特種考試之2等考試及格者，初任薦任職務時，敘
    薦任第7職等本俸1級；先以薦任第6職等任用者，敘薦任第6
    職等本俸3級。」準此，各等級考試及格者，係取得各該職
    等之任用資格，而高等考試之2級考試或特種考試之2等考試
    及格者，無相當職等職務可資任用時，亦得先以薦任第6職
    等任用及敘俸，其並非公務年資提敘俸級之依據。此觀諸「
    各類人員與行政機關公務人員職等相當年資採計提敘俸級對
    照表」附則一規定：「本表係依據本辦法第3條規定訂定，
    僅作為採計年資提敘俸級之用，不作為認定任用資格及列等
    支薪與人員調任之依據。」亦明。 綜上，上開公務人員任
    用法第13條、公務人員俸給法第6條與第17條之規定，一為
    任用敘俸之規範，一為俸級提敘之要件，二者立法目的、法
    條要件及其法律效果有極大的區別，應無相互援引比較之餘
    地。
五、復查現行交通事業人員敘級及提敘係分別依被告函頒之「交
    通事業人員敘級規定」及參照公務人員俸給法規規定辦理，
    原條例並未有交通事業人員應如何敘級及提敘薪級之規定，
    茲考量敘級及提敘與交通事業人員權益息息相關，爰依行政
    程序法第174條之1規定，將交通事業人員敘級及提敘薪級之
    規定，提升於條例中規範，以符法律保留原則。至交通事業
    人員任用條例第11條之1係規範交通事業人員之敘薪及薪級
    提敘，而公務人員任用法第13條係規範一般行政機關公務人
    員之任用職等，以其適用機關、對象及規範內容皆不同，難
    謂交通事業人員任用條例違反公務人員任用法之規定。
六、至原告認被告原已於89年審定原告相當薦任7職等的資格，
    竟於92年間對原告之考績升等之任用審定竟就同一事實重新
    審定為相當薦任6職等，違反禁反言原則及信賴保護原則云
    云，但查，被告係依任用法審定原告之任用資格，再依俸給
    法及年資採計認定辦法等相關規定銓敘審定其俸級，業如前
    述，且上開對照表附則一業已明定，該對照表僅作為採計年
    資提敘俸級之用，不作為認定任用資格及列等支薪與人員調
    任之依據，故「年資提敘俸給」既與「任用資格」法律效果
    不同，難認有違禁反言原則。至信賴保護原則之適用，必須
    當事人因行政行為（信賴基礎）受有利益，且信賴該行為將
    持續有效進而對該利益有所處分或利用（信賴行為），故該
    行為如遭撤銷或變更將受有損害者，始得主張之。原告得否
    依考績升等，須依公務人員考績法之相關規定辦理，原告如
    上所述，於89年間，既確無1至12月均為薦任7職等之事實，
    即無從據以因考績升等，原告並無何信賴保護基礎可言，故
    其此項主張，顯係誤解。
七、從而，被告否准原告前揭請求，於法並無不合。復審決定予
    以駁回，亦屬妥適。原告請求撤銷復審決定及原處分，並命
    被告應審定原告官職等俸給為薦任第8職等本俸3級，並自92
    年1月31日生效，為無理由，應予駁回。
據上論結，本件原告之訴為無理由，爰依行政訴訟法第98條第3
項前段，判決如主文。
中　　華　　民　　國　　94　　年　 　3　　月　 10  　 日
                       第一庭審判長法  官　姜素娥
                                   法  官  陳國成
                                   法  官  吳東都
上為正本係照原本作成。
如不服本判決，應於送達後20日內，向本院提出上訴狀並表明上
訴理由，如於本判決宣示後送達前提起上訴者，應於判決送達後
20日內補提上訴理由書（須按他造人數附繕本）。
中　　華　　民　　國　　94　　年　 　3　　月　 10  　 日
 　　  　　　　　　　 　　  　     書記官  呂美玲
